【裁判字號】    99,救,73
【裁判日期】    990915
【裁判案由】    訴訟救助
【裁判全文】
臺北高等行政法院裁定
                                        99年度救字第73號
聲  請  人  甲○○
上列聲請人因與相對人景文科技大學等間退學事件，聲請訴訟救
助，本院裁定如下：
    主  文
聲請駁回。
聲請程序費用由聲請人負擔。
    理  由
一、按當事人無資力支出訴訟費用者，依行政訴訟法第101 條規
    定，法院固應依聲請准予救助，惟此項救助之事由，依同法
    第102 條第2 項及第3 項，應提出能即時調查之證據以釋明
    之，或由受訴行政法院管轄區域內有資力之人提出保證書代
    之。又「行政訴訟法第101 條所謂無資力，係指窘於生活，
    且缺乏經濟上之信用者而言。」，有最高行政法院97年裁聲
    字第18號判例可資參照。關於無資力支出訴訟費用之事由，
    應提出可使行政法院信其主張為真實且能即時調查之證據以
    釋明之，此觀依行政訴訟法第102 條第2 項及第176 條準用
    民事訴訟法第284 條之規定自明。又所謂釋明係指讓法院得
    到大致的心證，可使法院信其主張為真實之證據而言。
二、本件聲請意旨略以: 聲請人目前債務包括彰銀房貸新台幣(
    下同)880萬元、二胎房貸約90萬元，於民國( 下同)99 年7
    月27日開始更生程序，名下房產遭債權人查封，現進入拍賣
    階段，拍賣款項扣除債務後，尚有欠款，聲請人名下公司豹
    泉國際投顧有限公司及費葡國際貿易有限公司正歇業中，資
    本額不得挪用，佳錄股票已下市無市值，無資力預繳裁判費
    ，爰依行政訴訟法第101 條前段，請求准予訴訟救助云云。
三、經查，依聲請人所提之財政部臺北市國稅局財產歸屬資料清
    單及98年度綜合所得稅各類所得資料清單顯示，聲請人於98
    年度有薪資及財交所得共3 筆合計113,027 元，並有坐落台
    北縣中和市○○路房屋及土地各1 筆所有權，豹泉國際投顧
    有限公司及費葡國際貿易有限公司之投資等財產，並非無資
    力。又聲請人經法院執行拍賣之不動產係坐落於台北縣中和
    市○○段，有臺灣板橋地方法院民事執行處98年9 月3 日板
    院輔97執洪字第109275號通知在卷可按，並非上開坐落台北
    縣中和市○○路之不動產，尚難認聲請人已因此而無資力。
    另豹泉國際投顧有限公司及費葡國際貿易有限公司縱令處歇
    業狀態，聲請人對該公司之投資並非無價值。且聲請人並未
    就其如何窘於生活且缺乏經濟上信用之無資力予以陳述。尚
    難謂已提出能即時調查之證據以釋明其缺乏經濟上之信用，
    而無資力支出本件訴訟費用4,000 元為真實，揆諸首開規定
    ，其聲請即屬不應准許，應予駁回。
四、依行政訴訟法第104條、民事訴訟法第95條、第78條，裁定
    如主文。
中    華    民    國    99    年    9     月     15   日
                      臺北高等行政法院第七庭
                                審判長法  官  帥嘉寶
                                      法  官  畢乃俊
                                      法  官  林惠瑜
上為正本係照原本作成。
如不服本裁定，應於送達後10日內向本院提出抗告狀（須按他造
人數附繕本）。
中    華    民    國    99    年    9     月     15   日
                                      書記官  劉道文

司法院資訊處製作；財團法人民間司法改革基金會備份。
